【裁判字號】    98,裁,1603
【裁判日期】    980625
【裁判案由】    土地公告現值
【裁判全文】
最  高  行  政  法  院  裁  定
                                      98年度裁字第1603號
聲  請  人  甲○○
上列聲請人因與相對人臺北縣政府間土地公告現值事件，對於中
華民國98年1月22日本院98年度裁字第213號裁定，聲請再審，本
院裁定如下：
    主  文
再審之聲請駁回。
再審訴訟費用由聲請人負擔。
    理  由
一、按行政訴訟之當事人，對於本院之裁定，聲請再審，經駁回
    後，不得復以同一原因事實，又對駁回再審聲請所為裁定，
    更行聲請再審，本院46年裁字第41號著有判例。
二、本件聲請人前提起行政訴訟，經本院97年度判字第538號判
    決後，聲請人先後多次提起再審之訴及聲請再審，均經本院
    分別裁判駁回在案。茲聲請人復對本院98年度裁字第213號
    裁定聲請再審，核其狀述理由，無非謂：(一)系爭土地與其
    同區段之大部分土地，於民國68年間徵收完成，惟相對人就
    94年之公告土地現值，於法規及事實狀態與公告93年土地現
    值時相較並未變更之前提下，未就同一之事物為相同之處理
    ，而改變系爭土地之公告現值，以公告94年土地現值之處分
    ，有違行政自我拘束原則及平等原則，原裁定顯有適用法規
    錯誤。(二)臺北縣八里鄉○○里○段○○○段第113之5地號
    土地(下稱系爭土地)公告現值計算，應依地價估計調查規則
    第18條第4項為之，相對人卻先將原155地價區段中已徵收之
    土地併入9地價區段（農業區），造成系爭土地遭9地價區段
    土地所包圍，進而依地價調查估計規則第18條第4項但書，
    將系爭土地併入該9地價區段，並將系爭土地94年之公告現
    值調整為每平方公尺新臺幣（下同）4,900元，原處分顯有
    違法，亦有適用法律錯誤。(三)本院上開確定判決以聲請人
    並未主張系爭臺北縣八里鄉○○里○段第113-5地號土地於
    94年間有移轉、設定典權或被徵收之情形，且相對人於臺北
    高等行政法院判決前，已公告95年公告土地現值為由，認定
    上訴人不具權利保護要件，其判決有錯誤適用平均地權條例
    第46條之規定，構成適用法規顯有錯誤者。(四)相對人未依
    明確性原則公告94年之土地現值，未顧及聲請人之信賴利益
    ，就系爭土地之公告現值，自每平方公尺12,576元，調整為
    每平方公尺4,900元，其降幅達61%，有違信賴利益保護原則
    ，與憲法第15條保障人民財產權之意旨亦有違。(五)原判決
    違法之處，經聲請人於歷審爭訟之理由中一再表明，卻未經
    前案裁定加予審酌，已構成違背行政訴訟法第189條所定「
    應斟酌全辯論意旨及調查證據之結果，依論理及經驗法則判
    斷事實之真偽」，顯有違背法令之處云云。合於行政訴訟法
    第273條第1項第1款情形等語。惟查上開理由，業經聲請人
    於前訴訟程序中提出主張，而為本院所不採。聲請人復以同
    一原因事實對於本院上開裁定，聲請再審，依首開判例意旨
    ，為不合法，應予駁回。
三、據上論結，本件聲請為不合法。依行政訴訟法第283條、第
    278條第1項、第104條、民事訴訟法第95條、第78條，裁定
    如主文。
中    華    民    國    98    年    6     月    25    日
                    最高行政法院第五庭
                        審判長法官  黃  璽  君
                              法官  帥  嘉  寶
                              法官  鄭  忠  仁
                              法官  黃  本  仁
                              法官  吳  東  都
以  上  正  本  證  明  與  原  本  無  異
中    華    民    國    98    年    6     月    26    日
                              書記官  王  福  瀛


司法院資訊處製作；財團法人民間司法改革基金會備份。
